【裁判字號】    97,勞訴,151
【裁判日期】    980323
【裁判案由】    給付資遣費
【裁判全文】
臺灣臺北地方法院民事判決             97年度勞訴字第151號
原      告  乙○○
訴訟代理人  翁顯杰律師
被      告  聯維有線電視股份有限公司
法定代理人  甲○○
訴訟代理人  周祝民律師
上列當事人間給付資遣費事件，本院於民國98年3月4日言詞辯論
終結，判決如下：
    主  文
被告應給付原告新台幣伍拾萬仟肆佰玖拾元，及自民國九十
七年八月十五日起至清償日止，按年息百分之五計算之利息。
訴訟費用由被告負擔。
本判決於原告以新台幣壹拾柒萬捌仟元供擔保後，得假執行；但
被告如以新台幣伍拾萬仟肆佰玖拾元為原告預供擔保，得免
為假執行。
    事實及理由
一、按訴狀送達後，原告不得將原訴變更或追加他訴。但擴張或
    減縮應受判決事項之聲明者，不在此限。民事訴訟法第255
    條第1項第3款定有明文。本件原告起訴原請求：(一)被告應給
    付原告新台幣（下同）533,490元，及自起訴狀繕本送達被
    告之翌日起至清償日止，按年息5％計算之利息，(二)被告應
    開立非自願離職證明予原告，及(三)願供擔保請准宣告假執行
    。嗣於本院審理中變更訴之聲明如主文所示，乃單純減縮應
    受判決事項之聲明，其訴之變更即屬合法，應予准許，合先
    敘明。
二、原告起訴主張：伊自民國84年1月4日起受僱於被告，迄97年
    1月間月薪為新台幣（下同）42,940元，詎被告於97年5月6
    日給付伊同年4月份薪資時無故減薪10,000元，顯有不依勞
    動契約給付工作報酬，而違反勞動契約及勞工法令情事。伊
    已於97年5月29日以新莊新泰路郵局第1263號存證信函通知
    被告依勞動基準法第14條第1項第5款、第6款規定，自97年6
    月1日起終止兩造之勞動契約，並請求被告給付資遣費及開
    立資遣證明，惟未獲置理。被告自應依同法第14條第4項準
    用第17條規定，給付原告資遣費513,490元（即84年1月4日
    起至94年6月30日止合計450,870元（42,940元10+42,940
    元1/2＝450,870元），加上94年7月1日起至97年5月31日
    止之資遣費62,620元（42,940元0.52+42,9400.5
    11/ 12=62,620元)），及97年4、5月份短少之薪資各10,000
    元，合計20,000元等語，爰提起本件訴訟，並聲明：除假執
    行供擔保金額外，如主文所示。
三、被告則抗辯：緣於96年12月間，被告欲調整節目部行銷企劃
    組2單位主管（即原告與訴外人丁○○）之薪資結構，將原
    固定給付之「主管加給」10,000元依該2名單位主管承接業
    績目標達成率變更為獎金制之「主管津貼」，並額外按該2
    名主管業績加給業績獎金，以激勵績效，此經被告之董事長
    核准後，已由被告節目部部門主管戊○○與人事主管丙○○
    於97年1月5日邀同原告與訴外人丁○○召集會議，討論上開
    薪資結構變更，並給原告及訴外人丁○○1週時間考慮是否
    同意變更勞動契約，事後渠等2人均同意上開變更，並於詳
    載上開薪資結構調整之行政簽呈上簽名表示同意，其中訴外
    人丁○○同意自97年1月份開始實施，原告則請求暫緩實施
    ，經被告同意後乃延自97年4月起實施。但因原告於97年4月
    間未能達成每月承接業績目標，故被告於97年5月6日發放97
    年4月間薪資時，即未發給伊97年4月份之主管津貼。則以兩
    造間上開薪資結構變更，係經原告同意而為，勞動契約既經
    雙方合意而變更，被告自無未依勞動契約給付工作報酬，或
    違反勞動契約及勞工法令情事，原告依勞動基準法第14條第
    1項第5款、第6款規定終止勞動契約，進而請求被告給付資
    遣費及積欠之薪資云云，並無依據等語，並聲明：原告之訴
    及其假執行之聲請均駁回；如受不利判決，願供擔保請准宣
    告免為假執行。
四、本件經兩造協議之不爭執事實及爭執要點如後（見本院97年
    10 月16日言詞辯論筆錄及本院卷第24頁）：
  (一)兩造不爭執事實：
  1.原告自84年1月4日起受僱於被告，離職前係擔任節目部業務
    推廣組行銷企劃組長，兩造間存有僱傭契約關係，並有勞動
    基準法之適用。
  2.原告於94年7月1日選擇適用勞退新制，離職前6個月平均工
    資為42,940元。
  3.若原告請求給付資遣費有理由，其數額為513,490元無訛。
  4.原告於97年3月份以前所領得之薪資中，包含本薪30,480 元
    、主管加給10,000元、特別津貼1,460元及全勤獎金1,000元
    ，其中主管加給10,000元為工資之性質。
  5.原告已於97年5月29日以存證信函通知被告依勞動基準法第
    14條第1項第5款、第6款規定，自97年6月1日起終止兩造之
    勞動契約。
  (二)本件兩造爭執之事項：
  1.原告薪資結構中固定領取之「主管加給」是否已經兩造合意
    變更為獎金制之「主管津貼」？
  2.原告以被告未依約給付工作報酬而於97年5月29日通知被告
    自同年6月1日起終止兩造間勞動契約，是否生終止之效力？
    原告請求資遣費有無理由？
五、茲就上開兩造爭執要點析述如下：
  (一)被告將原告薪資結構中固定給付之10,000元「主管加給」變
    更為獎金制「主管津貼」，未經兩造合意：
  1.按當事人主張有利於己之事實者，就其事實有舉證之責任，
    民事訴訟法第277條前段定有明文。次按主張法律關係變更
    之當事人，應就該法律關係業已變更之事實，負舉證責任。
    又工資由勞雇雙方議定之，勞動基準法第21條第1項定有明
    文，而依同法第2條第3款規定，工資包括獎金、津貼及其他
    任何名義之經常性給與。本件原告原領薪資中「主管加給」
    乃工資之性質，為兩造所不爭執，是關於「主管加給」給付
    方式、金額之變更，自應由雇主與勞方協議定之。原告主張
    被告短發97年4月、5月份薪資中主管加給各10,000元，但為
    被告所否認，並以前揭情詞抗辯，揆之前述舉證責任分配原
    則，即應由被告就原告曾同意將伊原領主管加給由固定制改
    為獎金制乙節，負證明責任。
  2.惟按所謂默示之意思表示，係指依表意人之舉動或其他情事
    ，足以間接推知其效果意思者而言，若單純之沈默，除有特
    別情事，依社會觀念可認為一定意思表示者外，不得謂為默
    示之意思表示（最高法院29年度上字第762號判例意旨可以
    參照）。被告抗辯原告曾同意為上開薪資結構調整，固提出
    原告不爭執其上簽名真正之記載「規劃單位主管業績目標與
    獎金計算方式：結合兩位單位主管之『主管津貼＄10,000』
    依每月承接業績目標達成率認列」等語之行政簽呈為證（見
    本院97年度北勞調字第92號，下稱勞調卷，第17頁），然查
    ，上開簽呈乃被告節目部主管即原告之主管戊○○依被告總
    經理甲○○之指示，為調整原告及訴外人丁○○薪資結構所
    製作，交由被告總經理批核，再照會被告公司人事主管丙○○之公司內部簽呈，業據證人戊○○證述明確（見本院卷第
    44頁背面），而原告及訴外人丁○○係於該簽呈之「會簽單
    位意見」欄簽名，且未加註任何會簽意見，則依該行政簽呈
    由原告單位主管戊○○擬稿，經呈請被告總經理核示後，交
    由人事主管丙○○、原告及訴外人丁○○會簽之形式觀之，
    原告及訴外人丁○○僅係居於受知會之會簽單位立場簽名其
    上，以表知悉該簽呈內容之意，尚難僅憑原告簽名於簽呈上
    乙節，即認原告有積極同意該簽呈內容之意。
  3.雖證人戊○○證稱伊於上開行政簽呈經被告總經理批核通過
    後，曾於97年1月中旬會同人事主管丙○○告知原告及訴外
    人丁○○上開薪資調整事宜等語，然該次會談內容，僅證人
    戊○○單方面向原告及訴外人丁○○說明為因應被告自97年
    1月起令原告及訴外人丁○○等2位行銷企劃組長與其下行銷
    企劃員各自承擔業績目標，遂調整原告及訴外人丁○○之薪
    資結構，將原來固定的主管加給改為按原告等是否達到公司
    規定業績達成率而浮動計給獎金等簽呈之內容，而經證人戊○○說明完畢後，當場原告雖無反應，但亦未表示同意，訴
    外人丁○○甚至咆哮稱這樣的制度對她來說不公平，係證人
    丙○○出面緩頰請原告及訴外人丁○○先回去就該簽呈內容
    做瞭解，事後丙○○再找原告及訴外人丁○○要求渠等個別
    於該簽呈上簽名等情，亦經證人戊○○及丙○○證述在卷（
    見本院卷第44頁背面、第45頁及背面），堪認原告自始至終
    並無何足以間接推知其有默示同意被告所為變更薪資結構之
    意思表示，僅屬知情而單純沈默未為爭執而已。至於訴外人
    丁○○因未能領取10,000元之主管津貼而與被告進行勞資協
    調時雖自陳：「... 任行銷企劃，月薪35,508元+10,000 元
    主管加給，公司1月1日將勞方之主管加給10,000元改為業績
    制，即需達到業績目標始予給付，期間經過3個月努力，該
    目標不合理致無法達成，造成對勞方權利嚴重影響」等語，
    有被告提出之中華民國勞資關係協進會處理勞資爭議協調會
    議紀錄存卷可按（見勞調卷第18頁），然基於債之相對性，
    訴外人丁○○與被告間之勞資爭議，核與原告無涉，縱訴外
    人丁○○曾與被告達成變更薪資結構之合意，亦無法拘束原
    告，自難以被告已與訴外人丁○○達成變更薪資結構乙節，
    反面推論兩造間亦有此合意。是原告主張伊於上開行政簽呈
    上簽名僅是表示知悉該簽呈內容，並非表示同意變更薪資結
    構之意，核屬可採。被告另抗辯原告曾請求暫緩實施上開薪
    資結構變更，經被告同意後延自97年4月起實施云云，亦為
    原告所否認，而證人戊○○、丙○○就此亦證稱係被告總經
    理甲○○個別口頭告知渠等原告部分延後施行等語（見本院
    卷第45頁及背面），被告又未能提出其他證據證明原告曾要
    求被告延緩實施薪資結構變更等情，則被告抗辯原告曾同意
    將伊原領主管加給由固定制改為獎金制云云，即無可取。
  (二)原告依勞動基準法第14條第1項第5款、第6款規定，終止兩
    造間勞動契約，並請求被告給付資遣費，核屬有據：
  1.按雇主不依勞動契約給付工作報酬，或對於按件計酬之勞工
    不供給充分之工作，或雇主違反勞動契約或勞工法令，致有
    損害勞工權益之虞者，勞工得不經預告終止契約；又勞工依
    前項第1款、第6款規定終止契約者，應自知悉其情形之日起
    ，30日內為之；第17規定於本條終止契約準用之；而雇主依
    前條終止勞動契約者，應發給勞工資遣費，勞動基準法第14
    條第1項第5款、第6款、第2項、第4項、第17條分別定有明
    文。
  2.查被告既不能證明兩造曾合意將原告薪資結構中固定給付之
    10,000元「主管加給」變更為獎金制「主管津貼」，已如前
    述，則被告以原告未能達成業績目標，不發給原告97年4月
    、5月份之主管津貼各10,000元，即屬無據，原告主張被告
    未依勞動契約給付工作報酬，違反勞動契約及勞工法令，致
    損害伊的權益，而於97年5月29日以存證信函通知被告依勞
    動基準法第14條第1項第5款、第6款規定，自97年6月1日起
    終止兩造之勞動契約，即有理由，揆之前揭規定，原告自得
    請求被告給付資遣費。
六、綜上所述，原告主張被告未依勞動契約給付報酬為可採，被
    告抗辯原告曾同意將伊薪資中固定領取之「主管加給」變更
    為獎金制之「主管津貼」則無可取，兩造又不爭執若原告請
    求給付資遣費為有理由，被告應給付資遣費數額為513,490
    元，加計被告短少支付之97年4、5月份薪資各10,000元，合
    計20,000元，從而，原告本於兩造間勞動契約之法律關係，
    併依勞動基準法第14條第4項準用第17條規定，請求被告給
    付533,490元（513,490元+20,000元＝533,490元），及自起
    訴狀繕本送達被告之翌日即97年8月15日起至清償日止，按
    年息5％計算之利息，為有理由，應予准許。
七、兩造均陳明願供擔保，請准宣告假執行及免為假執行，經核
    並無不合，爰各酌定相當之擔保金額准許之。
八、本件事證已臻明確，兩造其餘主張陳述及所提之證據，經本
    院審酌後，認均不足以影響本判決之結果，均毋庸再予論述
    ，附此敘明。
八、據上論結，本件原告之訴為有理由，依民事訴訟法第78條、
    第390條第2項、第392條，判決如主文。
中    華    民    國    98    年    3     月    23    日
                  勞工法庭    法  官  管靜怡
以上正本係照原本作成。
如對本判決上訴，須於判決送達後20日內向本院提出上訴狀。
中    華    民    國    98    年    3     月    23    日
                              書記官  張婕妤


司法院資訊處製作；財團法人民間司法改革基金會備份。
